【裁判字號】    99,易,891
【裁判日期】    990507
【裁判案由】    毀棄損壞
【裁判全文】
臺灣臺中地方法院刑事判決               99年度易字第891號
公  訴  人  臺灣臺中地方法院檢察署檢察官
被      告  乙○○
上列被告因毀棄損壞案件，經檢察官提起公訴（98年度偵字第19
129號），本院判決如下：
    主    文
乙○○犯毀損文書罪，累犯，處拘役伍拾日，如易科罰金，以新
臺幣壹仟元折算壹日。
    犯罪事實
一、乙○○曾因傷害案件，經本院96年度中簡字第60號、96年度
    中簡上字第 232號判處有期徒刑4月，嗣裁定減為有期徒刑2
    月確定，於民國96年11月16日易科罰金執行完畢。緣台中市
    ○區○○○路237號「富豪財經大廈」社區於97年7月25日召
    開區分所有權人會議，改選尤昱誠、徐宇誠、蔡仙媚、黃義
    芳、白芳怡、林有仁、簡俊雄等7人為第2屆管理委員會之委
    員，惟因當日改選第二屆管理委員之決議方法違反住戶規約
    ，經該社區之區分所有權人何憶弦、廖經玄等人訴請本院於
    97年12月26日以97年度訴字第2266號民事判決予以撤銷，再
    經臺灣高等法院臺中分院於98年 5月19日以98年度上字第94
    號民事判決、最高法院於98年11月 6日以98年度台上字第20
    95號民事裁定，駁回尤昱誠以富豪財經大廈管理委員會名義
    提起之上訴而告確定。又「富豪財經大廈」社區另於97年10
    月 2日召開區分所有權人會議，選任魏忠勇等人為第二屆管
    理委員會委員，甲○○係魏忠勇於98年 1月16日，以「富豪
    財經大廈第二屆管理委員會」名義所聘任之總幹事，乙○○
    則係尤昱誠於98年 2月28日，以所謂「富豪財經大廈第二屆
    管理委員會」名義所聘請之總幹事，故甲○○、乙○○在該
    社區行使總幹事之職權上，迭有糾紛。嗣於98年6月8日上午
    10時許，在「富豪財經大廈」社區 1樓管理室前，甲○○擬
    將其所製作及保管而屬富豪財經大廈管理委員會所有之「富
    豪財經大廈管理委員會98年5月 1日至5月31日止收支明細表
    」1紙及「富豪財經大廈98年 5月份管理費繳納明細表3紙等
    文書，張貼在該社區公告欄處，乙○○見狀，竟基於毀損文
    書之犯意，自甲○○手中取走前述文書，並予以撕毀，足以
    生損害於富豪財經大廈管理委員會及甲○○。
二、案經甲○○訴由臺灣臺中地方法院檢察署檢察官偵查起訴。
    理    由
一、證據能力方面：按當事人、代理人或辯護人於法院調查證據
    時，知有第159條第1項不得為證據之情形，而未於言詞辯論
    終結前聲明異議者，視為有前項之同意，刑事訴訟法第 159
    條之5第2項定有明文。此乃係基於證據資料愈豐富，愈有助
    於真實發現之理念，酌採當事人進行主義之證據處分權原則
    ，並強化言詞辯論主義，透過當事人等到庭所為之法庭活動
    ，在使訴訟程序順暢進行之要求下，承認傳聞證據於一定條
    件內，得具證據適格。此種「擬制同意」，因與同條第一項
    之明示同意有別，實務上常見當事人等係以「無異議」或「
    沒有意見」表示之，斯時倘該證據資料之性質，已經辯護人
    閱卷而知悉，或自起訴書、原審判決書之記載而了解，或偵
    、審中經檢察官、審判長、受命法官、受託法官告知，或被
    告逕為認罪答辯或有類似之作為、情況，即可認該相關人員
    於調查證據之時，知情而合於擬制同意之要件（最高法院96
    年度台上字第4174號判決要旨參照）。查本件檢察官、被告
    於本院準備程序及審判期日均未對本院下述所引用之證據表
    示意見，且迄至言詞辯論終結前亦未聲明異議，本院審酌該
    等證據資料製作時之情況，尚無違法不當及證明力明顯過低
    之瑕疵，且為證明犯罪事實存否所必要，認為以之作為證據
    應屬適當，揆諸前開說明，自均具證據能力。
二、訊據被告乙○○矢口否認有何毀損文書之犯行，辯稱：當時
    是告訴人甲○○將被告所屬管理委員會之公告撕下來丟給我
    ，我沒有撕毀告訴人要張貼的文書云云。經查：
  (一)台中市○區○○○路237號「富豪財經大廈」社區於97年7
      月25日，召開區分所有權人會議，改選尤昱誠、徐宇誠、
      蔡仙媚、黃義芳、白芳怡、林有仁、簡俊雄等7人為第2屆
      管理委員會之委員，惟因當日改選第二屆管理委員之決議
      方法違反住戶規約，經該社區之區分所有權人何憶弦、廖
      經玄等人訴請本院於97年12月26日以97年度訴字第2266號
      民事判決予以撤銷，再經臺灣高等法院臺中分院於98年 5
      月19日以98年度上字第94號民事判決、最高法院於98年11
      月 6日以98年度台上字第2095號民事裁定，駁回尤昱誠以
      富豪財經大廈管理委員會名義提起之上訴而告確定。又「
      富豪財經大廈」社區另於97年10月 2日召開區分所有權人
      會議，選任魏忠勇等人為第二屆管理委員會委員，告訴人
      甲○○係魏忠勇於98年 1月16日，以「富豪財經大廈第二
      屆管理委員會」名義所聘任之總幹事，被告乙○○則係尤
      昱誠於98年 2月28日，以所謂「富豪財經大廈第二屆管理
      委員會」名義所聘請之總幹事，故告訴人及被告在該社區
      行使總幹事之職權上，迭有糾紛等情，為被告所是認（見
      本院卷第57頁），並有聘書、臺灣臺中地方法院97年度訴
      字第2266號民事判決、臺灣高等法院臺中分院98年度台上
      字第94號民事判決，最高法院98年度台上字第2095號民事
      裁定、臺灣臺中地方法院98年度訴字第2872號刑事判決在
      卷可憑（見98年度偵字第19129號偵查卷第6、40至62、99
      、100頁、本院卷第44至49頁)。
  (二)前開被告毀損文書之犯罪事實，業據證人甲○○於本院結
      證：98年6月8日早上發現社區的公告遭被告撤換，乃再去
      影印社區的公告要張貼，結果被告就從我手中把公告資料
      搶過去撕掉，我要張貼的公告就是99年 4月15日陳報狀附
      件一的資料（即「富豪財經大廈管理委員會98年5月1日至
      5月31日止收支明細表」1 紙及「富豪財經大廈98年5月份
      管理費繳納明細表3紙）等語明確（見本院卷第55頁)，核
      與證人即社區管理服務員邱顯家於偵查中結證：被告於98
      年6月8日上午搶走甲○○手上有關管委會的公文，偵查卷
      第22頁的照片是我照的，我會拿相機拍照，是要保存證據
      ，被告當天是突發性的動作，我不知道為何他要撕毀管委
      會的公文等語相符(見98年度偵字第19129號偵查卷第73頁
      ），並有邱顯家所拍攝與前開二名證人所述相吻合之照片
      1張及「富豪財經大廈管理委員會98年5月1日至5月31日止
      收支明細表」1紙、「富豪財經大廈98年5月份管理費繳納
      明細表3紙在卷可憑(見同上偵查卷第22頁上方、本院卷第
      40至43頁）。觀諸該照片顯示被告係以二支手扭捏所持之
      文書，客觀上應在毀損該等文書，並非係整理或保存自己
      之文書，則被告所辯：是甲○○將被告所屬管理委員會之
      公告撕下來丟給我云云，顯與上開照片所呈現之事實不符
      ，難以採信；反應以證人甲○○、邱顯家前開所證，較符
      真實可信，是被告確有上揭毀損文書之行為，灼然甚明。
      至被告雖聲請本院傳喚當日曾到場處理糾紛之編號0412員
      警，惟同時陳稱不能肯定其如照片所示拿文件時，員警是
      否在場等語（見本院卷第37頁），參諸證人甲○○已證述
      其上樓影印公告資料時，員警已離開等語（見本院卷第55
      頁背面），則編號0412員警既非在場目睹被告上開毀損文
      書行為之人，當無傳喚之必要。
  (三)「富豪財經大廈管理委員會98年5月 1日至5月31日止收支
      明細表」1紙及「富豪財經大廈98年5月份管理費繳納明細
      表 3紙，既係告訴人甲○○所製作及保管而屬富豪財經大
      廈管理委員會所有，被告加以撕毀，當足以生損害於富豪
      財經大廈管理委員會及甲○○。
  (四)綜上所述，被告毀損文書之犯罪事證已臻明確，所辯乃畏
      罪卸責之詞，無可採信，其犯行洵堪認定，應依法論罪科
      刑。
三、核被告所為，係犯刑法第 352條之毀損文書罪。被告曾因傷
    害案件，經本院96年度中簡字第60號、96年度中簡上字第23
    2號判處有期徒刑4月，嗣裁定減為有期徒刑 2月確定，於96
    年11月16日易科罰金執行完畢，此有臺灣高等法院被告前案
    紀錄表在卷可參（見本院卷第12頁背面），其於徒刑執行完
    畢，5 年以內故意再犯本件有期徒刑以上之罪，為累犯，應
    依刑法第47條第 1項之規定加重其刑。被告係15年11月15日
    出生，有年藉在卷足稽，其於犯罪時，已滿80歲，本院斟酌
    被告年事甚高，就主觀上之定見較為堅持，不易有轉寰之餘
    地等情，依刑法第18條第3項之規定減輕其刑，並按同法第7
    1條第1項規定，先加後減。爰審酌被告有多次犯罪前科之品
    行（參卷附臺灣高等法院被告前案紀錄表）、陸軍官校畢業
    之智識程度、經濟小康之生活狀況(見警卷第2頁被告警詢筆
    錄受詢問人資料），犯罪之動機、手段、所生危害及犯後態
    度等一切情狀，量處如主文所示之刑，併諭知易科罰金之折
    算標準，以示懲儆。
四、據上論斷，應依刑事訴訟法第299條第 1項前段，刑法第352
    條、刑法第18條第 3項、第47條第1項、第41條第1項前段、
    ，刑法施行法第1條之1第1項、第2項但書，判決如主文。
本案經檢察官丙○○到庭執行職務。
中    華    民    國    99    年    5     月    7     日
                刑事第四庭    法  官  張恩賜
以上正本證明與原本無異。
如不服本判決，應於收受判決後10日內向本院提出上訴書狀，並
應敘述具體理由；其未敘述上訴理由者，應於上訴期間屆滿後20
日內向本院補提理由書（均須按他造當事人之人數附繕本）「切
勿逕送上級法院」。
                              書記官  黃舜民
中    華    民    國    99    年    5     月    7     日
附錄本案論罪科刑法條
刑法第352條：
毀棄、損壞他人文書或致令不堪用，足以生損害於公眾或他人者
，處三年以下有期徒刑、拘役或一萬元以下罰金。

司法院資訊處製作；財團法人民間司法改革基金會備份。
